【裁判字號】    97,交聲,3098
【裁判日期】    971217
【裁判案由】    交管條例聲異
【裁判全文】
臺灣板橋地方法院交通事件裁定        97年度交聲字第3098號
原處分機關  交通部公路總局臺北區監理所板橋監理站
異  議  人
即受處分人  甲○○
上列異議人因違反道路交通管理處罰條例案件，對於交通部公路
總局臺北區監理所板橋監理站於民國97年12月1 日以板監裁字裁
41-C00000000號所為之裁決處分（原舉發案號：臺北縣政府警察
局97年11月21日北縣警交字第C00000000 號），聲明異議，本院
裁定如下：
    主  文
異議駁回。
    理  由
一、原處分意旨略以：異議人即受處分人甲○○於民國（下同）
    97年11月21日13時52分許，騎乘車牌號碼273-QDG 號輕型機
    車，行經臺北縣中和市○○路與景平路口之際，因「駕駛執
    照業經註銷，仍駕駛機器腳踏車」之違規，經臺北縣政府警
    察局中和分局執勤員警依道路交通管理處罰條例第21條第1
    項第4 款規定，以北縣警交字第C00000000 號舉發違反道路
    交通管理事件通知單（下稱舉發通知單）當場舉發，嗣再移
    送原處分機關交通部公路總局臺北區監理所板橋監理站依上
    開規定，以板監裁字裁41-C00000000號違反道路交通管理事
    件裁決書（下稱裁決書），裁處異議人罰鍰新臺幣（下同）
    6 千元，罰鍰限於97年12月31日前繳納，逾期仍不繳納者，
    移送強制執行等語。
二、異議意旨略以：伊騎乘50CC機車，被開罰單無照駕駛，然因
    伊已有汽車駕照，並且輕型機車無需路試，只要筆試，汽車
    筆試視同機車筆試，為何為無照駕駛，實有不服云云，爰請
    求撤銷原處分云云。
三、按汽車駕駛人（含機車駕駛人），駕駛執照業經註銷仍駕駛
    小型車或機器腳踏車者，處新臺幣6 千元以上1 萬2 千元以
    下罰鍰，並當場禁止其駕駛，駕駛執照應扣繳之，道路交通
    管理處罰條例第21條第1 項第4 款、第4 項分別定有明文。
    復按汽車駕駛人取得高一級車類之駕駛資格者，應換發駕駛
    執照，並准其駕駛較低級車類之車輛，其規定如下：四、已
    領有小型車駕駛執照者，得駕駛輕型機器腳踏車；六、已領
    有普通重型機器腳踏車駕駛執照者，得駕駛輕型機器腳踏車
    ，道路交通安全規則第61條第1 項第4 款及第6 款分別定有
    明文。
四、經查：
（一）雖異議人以伊擁有汽車駕駛執照，本來即得駕駛輕型機車
      ，何來無照駕駛置辯。惟查，異議人所擁有之普通重型機
      車駕駛執照，係因於90年7 月20日21時25分許，駕駛車牌
      號碼EBJ-472 號輕型機車，於臺北市○○○路時，因「不
      依標誌標線號誌指示」之違規，經臺北市政府警察局大安
      分局警備隊執勤員警當場攔停，並以北市警交大字第ABW8
      10769 號舉發通知單舉發，嗣異議人未於期限內提出申訴
      或繳納罰鍰，交通部公路總局臺北區監理所板橋監理站即
      於94年10月6 日以板監裁字裁41-ABW810769號裁決書，其
      裁罰內容為裁處異議人罰鍰1 千8 百元，並依同條例第63
      條第1 項第1 款之規定（裁決書漏引第1 款），記違規點
      數1 點，限於94年11月5 日前繳納，逾期不繳納者，自94
      年11月6 日起易處吊扣駕駛執照2 個月，並限於94年11月
      20日前繳送，如逾期未繳送駕駛執照者，自94年11月21日
      起易處吊銷，並逕行註銷駕駛執照，駕駛執照吊（註）銷
      後，自94年11月21日起1 年內不得重新考領駕駛執照，且
      該裁決書已於同年10月6 日郵寄至異議人位於「臺北縣中
      和市○○街81巷5 號3 樓」之戶籍地址，並由異議人親自
      簽收，此亦有異議人之簽名1 枚，有上開裁決書暨交通部
      公路總局臺北區監理所板橋監理站送達證書影本各1 份在
      卷可稽，據此，自堪認上開裁決書早已合法送達於異議人
      。另本院依職權向原處分機關之承辦人查詢結果，其照類
      ：1 ，代表普通重型機車。來源：A ，代表異議人一開始
      考取機車駕駛執照時，即為普通重型機車，此亦有異議人
      之機車駕照基本資料、臺灣板橋地方法院辦理刑事案件電
      話紀錄表各1 紙附卷可稽。揆諸上開資料，異議人所擁有
      之普通重型機車之駕駛執照，因異議人業經原處分機關合
      法送達，惟未於期限內繳納罰鍰，異議人所持有之普通重
      型機車駕駛執照，已於94年11月21日經原處分機關吊銷無
      訛。
（二）另異議人之汽車駕駛執照，前於90年11月7 日15時許，因
      在國道2 號西向9.5 公里處，因「在高速公路超速行駛」
      之違規，經內政部警政署國道公路警察局執勤員警，以公
      警局交字第Z00000000 號舉發通知單當場舉發，嗣異議人
      未於期限內提出申訴或繳納罰鍰，交通部公路總局臺北區
      監理所即於94年6 月13日以北監自裁字裁40-Z00000000號
      裁決書，其裁罰內容為裁處異議人罰鍰6 千元，並依同條
      例第63條第1 項第1 款之規定（裁決書漏引第1 款），記
      違規點數1 點，限於94年7 月13日前繳納，逾期不繳納者
      ，自94年7 月14日起易處吊扣駕駛執照3 個月，並限於94
      年7 月28日前繳送，如逾期未繳送駕駛執照者，自94年7
      月29日起易處吊銷，並逕行註銷駕駛執照，駕駛執照吊（
      註）銷後，自94年7 月29日起1 年內不得重新考領駕駛執
      照，且該裁決書並於裁決書開立之同日由異議人親自簽收
      ，此亦有異議人之簽名1 枚，有上開裁決書暨交通部公路
      總局臺北區監理所送達證書影本各1 份在卷可稽，據此，
      自堪認上開裁決書早已合法送達於異議人。揆諸上開資料
      ，異議人所擁有之普通小型車之駕駛執照，因異議人業經
      原處分機關合法送達，惟未於期限內繳納罰鍰，異議人所
      持有之普通小型車駕駛執照，已於94年7 月29日經原處分
      機關吊銷無訛。
（三）詎異議人於前開2 紙舉發通知單均親自簽收，且上開2 紙
      裁決書均業經合法送達，惟異議人均未於期限內聲明異議
      或繳納罰鍰，導致異議人之普通重型機車及普通小型車之
      駕駛執照分別於94年11月21日及同年7 月29日分別經原處
      分機關即交通部公路總局臺北區監理所板橋監理站及交通
      部公路總局臺北區監理所被吊銷，是異議人仍辯稱：伊有
      汽車駕駛執照，本得騎乘輕型機車，即無足採。
五、是本件依異議人提出異議之意旨觀之，其於收受上開2紙裁
    決書後，並未依其裁罰內容繳納罰鍰或繳送機車駕駛執照或
    汽車駕駛執照，又交通部公路總局臺北區監理所板橋監理站
    及交通部公路總局臺北區監理所確均已對異議人分別易處逕
    行註銷機車駕駛執照及汽車照駛執照1 年之處分，亦有上開
    之舉發通知單、裁決書、送達回執各2紙附卷可稽，且上開
    裁決書早已合法送達予異議人收受，已如上述，則異議人仍
    於本件違規時、地騎乘上開輕型機車上路，並遭原舉發機關
    警員當場舉發其「駕駛執照業經註銷，仍駕車」，自應認其
    確有該等交通違規行為無疑。綜上所述，本件異議人確有「
    駕駛執照業經註銷仍駕駛機器腳踏車」之違規行為，原處分
    機關援引上開道路交通管理處罰條例規定對其裁罰，自屬適
    法有據，本件聲明異議為無理由，應予駁回。
據上論斷，應依道路交通案件處理辦法第19條，裁定如主文。
中    華    民    國    97    年    12    月    17    日
                    交通法庭  法  官  吳幸娥
以上正本證明與原本無異
如不服本裁定應於送達後5日內向本院提出抗告狀
                              書記官  陳靜怡
中    華    民    國    97    年    12    月    17    日


司法院資訊處製作；財團法人民間司法改革基金會備份。
